臺灣嘉義地方法院民事裁定
111年度監宣字第304號
聲  請  人  趙聖德  

相  對  人  呂彩媚  

關  係  人  江俞萱  

上列當事人間請求監護宣告事件，本院裁定如下：
    主    文
宣告呂彩媚（女，民國○○○年○月○日生，身分證統一編號：Ｚ○○○○
○○○○○號）為受監護宣告之人。
選定趙聖德（男，民國○○○年○月○○○日生，身分證統一編號：Ｚ○○
○○○○○○○號）為受監護宣告之人呂彩媚之監護人。
指定江俞萱（女，民國○○年○月○○○日生，身分證統一編號：Ｚ○○○
○○○○○○號）為會同開具財產清冊之人。
聲請費用新臺幣壹仟元由受監護宣告之人呂彩媚負擔。
    理    由
一、聲請意旨略以：聲請人與關係人江俞萱為相對人之外甥、外
    孫女，相對人於民國104年10月起因失智症之故，致不能為
    意思表示或受意思表示，或不能辨識其意思表示之效果，爰
    依民法第14條、第1110條、第1111條及家事事件法第 164條
    等規定，聲請宣告相對人為受監護宣告之人，並選定聲請人
    為相對人之監護人、指定關係人為會同開具財產清冊之人等
    語。
二、按對於因精神障礙或其他心智缺陷，致不能為意思表示或受
    意思表示，或不能辨識其意思表示之效果者，法院得因本人
    、配偶、四親等內之親屬、最近一年有同居事實之其他親屬
    、檢察官、主管機關、社會福利機構、輔助人、意定監護受
    任人或其他利害關係人之聲請，為監護之宣告；受監護宣告
    之人應置監護人。法院為監護之宣告時，應依職權就配偶、
    四親等內之親屬、最近一年有同居事實之其他親屬、主管機
    關、社會福利機構或其他適當之人定一人或數人為監護人，
    並同時指定會同開具財產清冊之人。法院為前項選定及指定
    前，得命主管機關或社會福利機構進行訪視，提出調查報告
    及建議。監護之聲請人或利害關係人亦得提出相關資料或證
    據，供法院斟酌。法院選定監護人時，應依受監護宣告之人
    之最佳利益，優先考量受監護宣告之人之意見，審酌一切情
    狀，並注意下列事項：(一)受監護宣告之人之身心狀態與生
    活及財產狀況。(二)受監護宣告之人與其配偶、子女或其他
    共同生活之人間之情感狀況。(三)監護人之職業、經歷、意
    見及其與受監護宣告之人之利害關係。(四)法人為監護人時
    ，其事業之種類與內容，法人及其代表人與受監護宣告之人
    之利害關係。民法第14條第1項、第1110條、第1111條、第1
    111條之1分別定有明文。
三、經查，聲請人主張之前開事實，業據其提出親屬系統表、中
    華民國身心障礙證明影本、身分證影本、戶籍謄本等件為證
    。本院於鑑定人即嘉義基督教醫院趙星豪醫師前訊問相對人
    之身心狀況，相對人無法理解所詢問之問題、亦無法針對問
    題正確回答，經鑑定人就相對人之精神狀況為鑑定後，鑑定
    結果認：相對人罹患失智症多年，認知功能與言語理解表達
    能力已有嚴重缺損，日常生活已完全無法自理，在鑑定時，
    相對人受失智症狀影響，對問話已無法理解及正確回應，故
    相對人因其他心智缺陷，致不能為意思表示或受意思表示等
    語，有本院111年12月8日勘驗筆錄、精神鑑定報告書在卷可
    參。本院審酌上開訊問結果及鑑定意見，認相對人因罹患失
    智症多年，認知功能與言語理解表達能力有嚴重缺損，其日
    常生活已無法自理，故相對人已達因其他心智缺陷，致不能
    為意思表示或受意思表示之程度，從而聲請人聲請對相對人
    為監護之宣告，為有理由，應予准許。
四、本件相對人既為監護之宣告，已如前述，自應為其選定監護
    人及指定會同開具財產清冊之人。查相對人無配偶，唯一子
    女林泰助前經本院以107年度家親聲字第24號裁定免除對相
    對人之扶養義務，聲請人與關係人為相對人之外甥、外孫女
    ，而聲請人及關係人願分別擔任相對人之監護人及會同開具
    財產清冊之人等情，有親屬系統表、身分證影本、戶籍謄本
    、本院107年度家親聲字第24裁定影本在卷可參，本院參酌
    聲請人及關係人分別為相對人之外甥、外孫女，均為相對人
    至親及其等之意願，認由聲請人任相對人之監護人，最能符
    合受監護宣告之人之最佳利益，爰選定聲請人為相對人之監
    護人，並依上揭規定，指定關係人為會同開具財產清冊之人
    。
五、末按民法第1113條準用同法第1099條、第1099條之1規定，
    監護開始時，監護人對於受監護人之財產，應依規定會同遺
    囑指定、當地直轄市、縣（市）政府指派或法院指定之人，
    於 2個月內開具財產清冊，並陳報法院；於前條之財產清冊
    開具完成並陳報法院前，監護人對於受監護人之財產，僅得
    為管理上必要之行為。本件聲請人既任相對人之監護人，其
    於監護開始時，對於相對人之財產，自應依前揭規定會同開
    具財產清冊之人江俞萱於2個月內開具財產清冊並陳報法院
    ，併此敘明。
六、依家事事件法第164條第2項，裁定如主文。
中　　華　　民　　國　　111 　年　　12　　月　　13　　日
                  家事法庭    法  官　葉南君   
以上正本係照原本作成。
如對本裁定抗告須於裁定送達後10日內向本院提出抗告狀。
中　　華　　民　　國　　111 　年　　12　　月　　13　　日
                              書記官  陳喬琳